臺灣高等法院刑事判決　　　　　　　　　　　　　九十一年度上訴字第三一二九號
　　上 訴 人即
　　被　　　告　乙○○
　　選任辯護人　范宗律師
右上訴人因公共危險等案件，不服臺灣板橋地方法院九十一年度訴字第九五七號，中
華民國九十一年九月二十三日第一審判決（起訴案號：臺灣板橋地方法院檢察署九十
一年度偵字第二五三二號）提起上訴，本院判決如左：
    主  文
上訴駁回。
    事  實
一、乙○○於民國九十年十月三十日上午八時許，駕駛ＣＣ─五一二號營業大客車，
    沿臺北縣五股鄉○○○○○道入口匝道欲駛入國道一號中山高速公路北向主線車
    道時，因適逢上班交通尖峰時段，車潮擁擠，而與由甲○○駕駛ＨＸ─一四五一
    號自用小客車相互爭道行駛，竟心生不滿，待行駛至國道一號高速公路高架北向
    二十九點四公里處時，始追及在內側車道上行駛之甲○○小客車，此時乙○○明
    知時值上班尖峰車潮擁擠期間，往來車流量甚多，稍有突發事故發生，極易造成
    他人追撞車禍致肇重大傷亡之危險，竟於雙方均以時速約八十公里之速度高速行
    駛之際，為攔停甲○○之小客車藉資理論，乃於中間車道上故意突然左偏駛入內
    側車道，並以其車尾掃過刮擦甲○○小客車之右前方，造成甲○○小客車之右前
    方向燈及右前葉子板因而破損，並於甲○○所駕車輛之前方緊急煞車，而以其大
    客車車身斜跨停於內側及中間車道間，以攔停甲○○小客車之阻斷其通行方法，
    致生往來之危險，並足生損害於甲○○，此時幸經甲○○發見有異，見狀亦緊急
    煞車，始未追撞乙○○之大客車，其後其他尾隨車輛亦隨即緊急煞停閃避，始幸
    未生追撞事故。詎乙○○於攔停甲○○小客車後，即下車跑至甲○○車前，要求
    甲○○下車理論，惟甲○○不予理會，並緊閉車窗，陳進財見狀竟惱羞成怒，又
    另行起意，其可預見用力擊毀車窗玻璃，四射散落玻璃破片將導致坐於車內人員
    受傷，竟仍基於毀損之直接故意及傷害之發生亦不違反其本意之間接故意，乃以
    右手猛力敲擊甲○○自用小客車左前門車窗，造成該車窗玻璃因而破碎裂損，足
以生損害於甲○○，甲○○並遭四射散落之玻璃碎片割傷，因而受有左手第二指
    微小撕裂傷約零點五公分、左手第四指、右手第三指及鼻子等處各零點五公分裂
    傷等傷害（傷害及毀損車窗玻璃部分業經乙○○撤回上訴而告確定），乙○○並
    伸手進入車內欲拉扯甲○○下車，但甲○○仍不為所動，乙○○隨後始悻悻然駕
    車離去。惟此經駕車行經該處而在後目睹現場情形之吳本源向警報案後，警方據
    報到場處理始查獲上情。
二、案經甲○○訴由內政部警政署國道公路警察局第一警察隊報請臺灣板橋地方法院
    檢察署檢察官偵查起訴。
    理  由
一、訊據被告乙○○對於右揭時地因爭道糾紛而故意向左偏駛並擦撞告訴人甲○○小
    客車將之攔停，嗣下車後徒手擊毀告訴人小客車車窗玻璃之事實已自承不諱，惟
    矢口否認有公共危險犯行，辯稱係因告訴人小客車當時故意在其前方連續踩煞車
    三、四次，一時氣憤才故意攔阻告訴人車輛云云。經查：
（一）被告上開犯行，業經告訴人於偵、審中迭次指訴歷歷，並有車損照片四幀及長
      庚紀念醫院診斷證明書一紙在卷足憑（見偵卷第十五、十九、二十頁），核與
      當場目擊之證人吳本源於偵查中結證稱：「伊當時北向上班，在內側第二車道
      （即中間車道）行駛，被告所駕之大貨車（按係大客車之筆誤）在伊前方，突
      然大貨（客）車往左斜跨二車道，停在前面，內側之小客車一路緊急煞車，輪
      胎甚至冒煙，後來大貨（客）車司機下車後小跑步到小客車旁，伸手進車廂．
      ．．」（見偵卷第三十四頁背面）之情節相符，而證人吳本源復於原審結證稱
      「我當時是跟在被告遊覽車後面，中間並沒有其他車輛，相隔大約在一百公尺
      左右，被告遊覽車本來在我前方，告訴人小客車行駛在最內側車道，也是在我
      前方，我看到被告遊覽車突然從中間車道，開往內側車道，車身並且打斜的停
      在內側車道，然後我就看到告訴人小客車緊急煞車並且輪胎冒煙，我後來就閃
      過遊覽車往前開，到了二十一公里附近看到有警方巡邏車停在路邊，我就向警
      方報案，報案時間離我看到案發時間大約只有五分鐘之內。」等語（見原審卷
      第四十、四一頁），並於原審詢以「當時遊覽車斜停在告訴人小客車之前，有
      無看到告訴人小客車要超越被告遊覽車？」答以「並沒有看到。」（見原審卷
      第四一頁），且證稱「被告遊覽車停住時，車尾有佔用到內側兩個車道，所以
      我經過時我也要變換到右側車道以閃避遊覽車。」等語（見原審卷第四一頁）
      ，是被告辯稱當時係告訴人超車並故意在前方連續踩煞車云云，非惟為告訴人
      所否認，證人吳本源亦證稱未見有該情況發生，被告所辯自不足採。況被告於
      原審審理時已自承確係故意攔阻告訴人之車（見原審卷第五六、五八頁），更
      徵告訴人及証人吳本源所言非虛。
（二）本案發生時被告與告訴人車速均達時速八十公里左右，已為告訴人所指稱在案
      ，被告竟於高速行駛中，故意突然向左偏駛，並緊急煞車斜停於中間、內側車
      道間，以攔停阻斷告訴人車輛通行，致告訴人及其後行駛之其他車輛不得不隨
      同緊急煞車或行閃避，雖幸經告訴人及其他車輛駕駛人適時應變得宜，而未生
      追撞傷亡事故，然苟有其一駕駛人未能及時反應緊急煞停或閃避，勢必造成重
      大傷亡追撞車禍發生，足見被告上開行為，顯已致生高速公路上公眾往來之危
      險甚明。從而本件事證明確，被告犯行堪以認定。
二、核被告在高速公路上故意左偏駛入他人車道，並以其車尾掃過刮擦告訴人小客車
    之右前方後緊急煞車而攔停他人車輛之阻斷通行方法，致生往來之危險，並致告
    訴人小客車右前方向燈及右前葉子板因而破損，而足生損害於告訴人之行為，係
    犯刑法第一百八十五條第一項之以他法即在高速公路上故意左偏駛入他人車道後
    緊急煞車，而攔停他人車輛之阻斷通行方法，致生往來之危險罪及同法第三百五
    十四條之損壞他人車輛右前方向燈及右前葉子板，足以生損害於他人罪。所犯上
    開妨害公眾往來安全罪與損壞他人車輛方向燈及葉子板罪間，有方法、結果之牽
    連關係，為牽連犯，應從一較重之妨害公眾往來安全罪處斷。至公訴意旨雖未就
    被告於故意偏入內側車道攔停阻斷告訴人車輛通行時，撞損告訴人車輛方向燈及
    葉子板部分起訴，惟上開損壞部分與被告已起訴有罪之妨害公眾往來危險部分，
    有牽連犯之裁判上一罪關係，並據告訴人於警訊提出告訴（見偵卷第十二頁背面
    ），而屬同一案件，本院自得併予審理。原審適用刑法第一百八十五條第一項、
    第三百五十四條、第五十五條，罰金罰鍰提高標準條例第一條前段規定，暨審酌
    被告因偶然爭道糾紛，即在高速公路上逞兇鬥狠，罔顧公眾生命財產之交通往來
    安全，惡性非輕，犯罪之動機、目的、所生之危害、犯罪後態度不佳、初仍否認
    犯行，且仍未與告訴人達成賠償和解等一切情狀，量處有期徒刑捌月，其認事用
    法均無違誤，量刑亦稱妥適。
三、按國家之刑罰權係對於每一犯罪事實而存在，單一之犯罪事實，實體法上之刑罰
    權僅有一個，在訴訟法上自亦無從分割，無論起訴程序或上訴程序皆然，故刑事
    訴訟法第三百四十八條第二項規定：對於判決之一部上訴者，其有關係之部分，
    視為亦已上訴。同理，若僅就判決之一部撤回上訴者，基於審判不可分原則，亦
    不發生撤回之效力（最高法院八十九年台上字第三三二號判決參照）。本件被告
    雖具狀表明就傷害及毀損部分均撤回上訴。惟被告所犯毀損計有二部分，一為擊
    破車窗玻璃而傷害告訴人，此部分與傷害為牽連犯之裁判上一罪，因撤回已告確
    定。惟另一部分則係撞損告訴人車輛方向燈及葉子板，此與妨害公眾往來危險犯
    行，有牽連犯之裁判上一罪關係，依前揭說明，此部分毀損之撤回，非但不發生
    撤回之效力，且因其對於判決之一部，即公共危險部分提起上訴，其有關係之毀
    損部分，視為亦已上訴，故本院仍得併予審究，合先說明。被告上訴雖否認故意
    駛入告訴人行進車道緊急煞車，以攔停告訴人所駕小客車，並撞損告訴人小客車
    之方向燈及葉子板，辯稱係告訴人開車在前蛇行，隨意變換車道而發生擦撞，並
    請求鑑定云云，惟被告上開辯詞，與事實不符，要無足採，詳如上述；又本件係
    因被告故意左偏駛入他人車道後緊急煞車致生事故，已臻明確，其請求鑑定肇事
    責任，核無必要。是本件上訴為無理由，應予駁回。
據上論斷，應依刑事訴訟法第三百六十八條，判決如主文。
本案經檢察官李進誠到庭執行職務。
中      華      民      國    九十一    年     十二     月      四      日
                                臺灣高等法院刑事第十三庭
                                    審判長法  官  蔡    燉
                                          法  官  李  春  地
                                          法  官  盧  彥  如
右正本證明與原本無異。
如不服本判決應於收受送達後十日內向本院提出上訴書狀，其未敘述上訴之理由者並
得於提起上訴後十日內向本院補提理由書（均須按他造當事人之人數附繕本）。
                                          書記官  何  閣  梅
中      華      民      國    九十一    年     十二     月      四      日
附錄：本案論罪科刑法條全文
刑法第一百八十五條
損壞或壅塞陸路、水路、橋樑或其他公眾往來之設備或以他法致生往來危險者，處五
年以下有期徒刑，拘役或五百元以下罰金。
因而致人於死者，處無期徒刑或七年以上有期徒刑；致重傷者，處三年以上、十年以
下有期徒刑。
第一項之未遂犯罰之。
